【裁判字號】    92,親,125
【裁判日期】    921231
【裁判案由】    否認子女
【裁判全文】
臺灣高雄地方法院民事判決  九十二年親字第一二五號
    原      告  丙○○
    被      告  丁○○
                甲○○
                乙○○
    法定代理人  戊○○
右當事人間認領無效事件，本院於民國九十二年十二月十七日言詞辯論終結，判決如
左：
    主      文
確認原告於民國八十四年十二月二十三日認領被告沈如新（民國八十四年十二月七日
生）、民國八十六年十一月六日認領被告甲○○（民國八十六年十月二十五日生）、
民國八十九年八月九日認領被告乙○○（民國八十九年七月二十三日生）之行為均無
效。
訴訟費用由被告負擔。
    事實及理由
一、原告起訴主張被告丁○○、甲○○、乙○○三人係其等之生母戊○○與原告之姪
    沈松柏於民國八十三年十一月十二日結婚後所生之子女，惟因沈松柏於該期間涉
    犯殺人案件，遭臺灣士林地方法院及臺灣臺北地方法院通緝，不便登記為被告之
    生父，原告為使被告得以姓沈，乃由原告以生父認領之方式，認領被告三人，而
    沈松柏已於九十二年三月二十五日遭警逮捕歸案，撤銷通緝犯之身分，兩造認已
    無隱瞞沈松柏為被告三人生父身分之必要，爰請求確認原告認領被告三人之行為
    無效等語。被告則亦陳明同意原告之請求。
二、按非婚生子女經生父認領者，視為婚生子女，其經生父撫育者，視為認領，民法
    第一千零六十五條第一項定有明文。又因認領而發生婚生子女之效力，須被認領
    人與認領人間具有真實之血緣關係，否則其認領為無效，此時利害關係人均得提
    起認領無效之訴（最高法院八十六年台上字第一九○八號判例參照），亦即認領
    係以真實之親子血緣關係存在為前提，如被認領人與認領人間無親子血緣關係，
    則認領行為無效。本件原告主張其分別於八十四年十二月二十三日、八十六年十
    一月六日、八十九年八月九日前往戶政機關辦理認領戊○○所生之被告沈如新、
    甲○○、乙○○之情，已據其提出戶籍謄本二件為證，且為被告所不爭執，自堪
    信為真實。又兩造間並無親子血緣關係一節，已據高雄醫學大學附設中和紀念醫
    院根據人類遺傳標記檢查紀果顯示，否定被告三人與原告間具有親子關係明確，
    有該醫院九十二年十一月二十五日編號ＫＭＵ－ＢＢ－ＰＴ－５００、ＫＭＵ－
    ＢＢ－ＰＴ－４９９、ＫＭＵ－ＢＢ－ＰＴ－４９８親子鑑定結果報告書各一紙
    在卷可稽。兩造間既無親子血緣關係有在，依首揭說明，本件原告認領被告三人
    之行為自屬無效。從而，原告請求確認其於八十四年十二月二十三日認領被告沈
    如新、八十六年十一月六日認領被告甲○○、八十九年八月九日認領被告乙○○
    之行為均無效，自屬有據，應予准許。
三、結論：本件原告之訴為有理由，依民事訴訟法第七十八條、第八十五條第一項前
    段，判決如主文。
中      華      民      國    九十二    年      十二    月    三十一    日
                                    臺灣高雄地方法院家事法庭
~B法      官  李麗珠
右正本證明與原本無異。
如不服本判決，應於送達後廿日內，向本院提出上訴狀並表明上訴理由，如於本判決
宣示後送達前提起上訴者，應於判決送達後十日內補提上訴理由書（須附繕本）。
中      華      民      國    九十二    年      十二    月    三十一    日
~B法院書記官  梁  竫


司法院資訊處製作；財團法人民間司法改革基金會備份。
